---
title: "Lista 2 - resolução"
output: html_document
date: "2024-12-27"
output:
  pdf_document: html_document
---

```{r setup, include=FALSE}
knitr::opts_chunk$set(echo = TRUE)
```

# Limpeza do Ambiente

```{r chk0, echo=TRUE, message=TRUE, warning=TRUE, paged.print=TRUE}
rm(list = ls())
```

# Carregamento de Pacotes

```{r chk1, echo=TRUE, message=TRUE, warning=TRUE, paged.print=TRUE}
library(readr)
library(texreg)
library(sandwich)
library(lmtest)
library(sampleSelection)
library(MatchIt)
library(mfx)
library(cobalt)
library(weights)
library(survey)
library(haven)
```

# 1. Extraindo o banco de dados da PNAD dos arquivos “PES2006.txt” e “DOM2006.txt” e organizando como os dicionários.

```{r chk2, echo=TRUE, message=TRUE, warning=TRUE, paged.print=TRUE}
load("~/mestrado/infcausal/Lista 1/pnad2006/Dados/dicPNAD2006supl.rda")

#ajustando o tamanho do número de controle
dicpes2006supl[3, 3] <- 6
dicdom2006supl[3, 3] <- 6


pessoas <- read.fwf("/home/hspassos/mestrado/infcausal/Lista 1/pnad2006/Dados/PES2006.txt", widths = dicpes2006supl$tamanho, header = FALSE)
colnames(pessoas) <- dicpes2006supl$cod
pessoas <- pessoas[, c("UF","V0102","V0103","V0302","V8005","V0401","V0402","V0404","V9001","V9058","V9101","V9105","V4703","V4719","V4721","V4723","V4728","V4741")]

domicilios <- read.fwf("/home/hspassos/mestrado/infcausal/Lista 1/pnad2006/Dados/DOM2006.txt", widths = dicdom2006supl$tamanho, header = FALSE)
colnames(domicilios) <- dicdom2006supl$cod
domicilios <- domicilios[, c("UF","V0102","V0103","V2403")]

pnad_completa <- merge(pessoas, domicilios, by = c("UF", "V0102","V0103"), all.x = TRUE)

pnad_completa <- pnad_completa[pnad_completa$UF == 31,]
```

# Gerando as variáveis

```{r chk3, echo=TRUE, message=TRUE, warning=TRUE, paged.print=TRUE}
pnad_completa <- subset(pnad_completa, V2403 !=9)
pnad_completa$PBF <- ifelse(pnad_completa$V2403 == 1, 1, 0)


pnad_completa <- subset(pnad_completa, V8005 != 999)
pnad_completa$idade <- pnad_completa$V8005


pnad_completa$idade_quadrado <- pnad_completa$idade^2


pnad_completa <- subset(pnad_completa, V4703 != 17)
pnad_completa$escolaridade <- pnad_completa$V4703 - 1


pnad_completa$escolaridade_quadrado <- pnad_completa$escolaridade^2


pnad_completa$sexo <- ifelse(pnad_completa$V0302 == 2, 1, 0)


pnad_completa$negro_pardo <- ifelse(pnad_completa$V0404 == 4 | pnad_completa$V0404 == 8, 1, 0)


pnad_completa$casado <- ifelse(pnad_completa$V4723 <= 5 , 1, 0)


pnad_completa$horas_trabalho <- pnad_completa$V9058 + ifelse(is.na(pnad_completa$V9101), 0, pnad_completa$V9101) + ifelse(is.na(pnad_completa$V9105), 0, pnad_completa$V9105)


pnad_completa <- subset(pnad_completa, V9001 != 1 | V9001 != 3)
pnad_completa$particip_mercado_trabalho <- ifelse(pnad_completa$V9001 == 1, 1, 0)


pnad_completa$rural <- ifelse(pnad_completa$V4728 <= 3, 0, 1)


pnad_completa <- subset(pnad_completa, V4719 != "999 999 999 999")
pnad_completa <- subset(pnad_completa, V4721 != "999 999 999 999")
pnad_completa <- subset(pnad_completa, V4741 != "999 999 999 999")
pnad_completa$renda_lchefepc <- (pnad_completa$V4721 - pnad_completa$V4719) / pnad_completa$V4741
pnad_completa$lrenda <-ifelse(pnad_completa$renda_lchefepc == 0, 0, log(pnad_completa$renda_lchefepc))
```

```{r chk4, echo=TRUE, message=TRUE, warning=TRUE, paged.print=TRUE}
filhos_menos_14 <- aggregate(
  V0402 ~ V0102 + V0103, 
  data = pnad_completa[pnad_completa$V0402 == 3 & pnad_completa$V8005 < 14, ], 
  FUN = length
)
colnames(filhos_menos_14) <- c("V0102", "V0103", "filhos_menos_14")

filhos_mais_14 <- aggregate(
  V0402 ~ V0102 + V0103, 
  data = pnad_completa[pnad_completa$V0402 == 3 & pnad_completa$V8005 >= 14, ], 
  FUN = length
)
colnames(filhos_mais_14) <- c("V0102", "V0103", "filhos_mais_14")

pnad_completa <- merge(pnad_completa, filhos_menos_14, by = c("V0102","V0103"), all.x = TRUE)
pnad_completa$filhos_menos_14[is.na(pnad_completa$filhos_menos_14)] <- 0

pnad_completa <- merge(pnad_completa, filhos_mais_14, by = c("V0102","V0103"), all.x = TRUE)
pnad_completa$filhos_mais_14[is.na(pnad_completa$filhos_mais_14)] <- 0


pnad_completa <- subset(pnad_completa, V0401 == 1 | V0401 == 2)

```

# Estimando o modelo

```{r chk5, echo=TRUE, message=TRUE, warning=TRUE, paged.print=TRUE}
eq.horas_trabalho <- horas_trabalho ~ PBF + idade + idade_quadrado + escolaridade + escolaridade_quadrado + sexo + negro_pardo + casado + rural + lrenda

reg.eq.horas_trabalho <- lm(eq.horas_trabalho, data = pnad_completa)

summary((reg.eq.horas_trabalho))
screenreg(reg.eq.horas_trabalho, digits = 4, custom.model.names = c("eq 1"))
```

1.a. É possível que o recebimento do bolsa-família esteja correlacionado com as horas de trabalho pois o desemprego pode ser mais alto entre pessoas que tem renda mais baixa. Portanto isso poderia causar um probelema de endegeneidade. Além disso, pode haver um problema de omissão de variáveis relevantes, por exemplo, a saúde dos indivíuos que pode afetar tanto a quantidade de horas trabalhadas como o recebimento do bolsa-família.

Para ter um efeito estimado confiável, o modelo precisa atender às hipóteses: (1) Exogeneidade de PBF, o recebimento do bolsa-família não pode estar correlacionado com o erro; (2) Ausência de seleção, como o critério para receber o bolsa-família não é aleatório, PBF está correlacionado com as horas trabalhadas; (3) estabilidae da população e do programa, não pode haver mudanças estruturais importantes na população ou no programa durante o período analisado (ex.: alterações no valor do benefício).

1.b. Estimando o Heckit

```{r chk6, echo=TRUE, message=TRUE, warning=TRUE, paged.print=TRUE}
results.selectTS <- heckit(selection = particip_mercado_trabalho ~ PBF + idade + idade_quadrado + escolaridade + escolaridade_quadrado + sexo + negro_pardo + casado + rural + lrenda + filhos_mais_14 + filhos_menos_14,
                           outcome = horas_trabalho ~ PBF + idade + idade_quadrado + escolaridade + escolaridade_quadrado + sexo + negro_pardo + casado + rural + lrenda,
                           data = pnad_completa,
                           subset = (!is.na(pnad_completa$horas_trabalho)) & (pnad_completa$horas_trabalho>0),
                           method = "2step")
screenreg(list(results.selectTS), digits = 3,custom.model.names=c("eq2"))
```

1.c. O coeficiente negativo mostra que receber o bolsa família reduz a quantidade de horas trabalhadas, quando uma pessoa passa a receber o bolsa-família, ela tende a trabalhar -0,91 hora.

1.d. Possivelmente o efeito no modelo OLS tinha um viés devido à auto-seleção que levava a um impacto estimado maior do bolsa-família. O modelo Heckit corrige esse viés separando a decisão de trabalhar da decisão de quantas horas trabalhar, assim o coeficiente de PBF reflete o impacto nas horas trabalhadas apenas para aqueles que estão trabalhando.

1.e. $\rho$ é -1.54, essa correlação mostra que havia um viés de seleção significativo que foi corrigido pelo heckit. Como o valor é negativo, existe uma relação inversa entre a quantidade de horas trabalhadas e a participação no mercado de trabalho (quanto menos horas a pessoa precisar trabalhar, mais provavel será de ela tomar a decisão de trabalhar), pessoas que trabalhavam muitas horas e poderiam receber o bolsa-família tem maior chance de sair do emprego recebendo o auxílio.

O desvio padrão do erro do modelo de horas trabalhadas $\sigma$ é significativamente alto, mostrando que há variabilidade nas horas trabalhadas que não é explicada pelas variáveis no modelo, o que é esperado em qualquer regressão.

Por último, o coeficiente da razão inversa de mills é de -30.858, isso implica que a probabilidade de trabalhar está negativamente correlacionada com as horas trabalhadas,  como o valor absoluto do coeficiente é muito maior que o erro-padrão, o coeficiente é altamente significativo.


1.f. A correção do número de horas trabalhadas da população ocupada no mercado formal é calculada multiplicando o coeficiente da razão inversa de Mills pela média dos valores da razão de Mills. Conforme feito no código abaixo, o valor da correção é -5,49. Esse é o viés de selação médio da amostra, isso significa que, em média, a população ocupada está reportando 5,49 horas a mais por semana do que seria esperado sem o viés de seleção.

```{r chk7, echo=TRUE, message=TRUE, warning=TRUE, paged.print=TRUE}
pnad_completa$mills_values <- results.selectTS$invMillsRatio
print(mean(pnad_completa$mills) *(-30.858))
```



# 2. Estimando o efeito do tratamento sobre os tratados (ATT) usando Propensity Score Matching

```{r chk8, echo=TRUE, message=TRUE, warning=TRUE, paged.print=TRUE}
set.seed(231101238)

# Definindo semente para reprodutibilidade
set.seed(1234567)
pnad_completa[,"aleatorio"] <- runif(nrow(pnad_completa))
pnad_completa <- pnad_completa[order(pnad_completa$aleatorio, method = "auto"),]
rownames(pnad_completa) <- NULL

# Selecionando as variáveis relevantes
pnad.filtered <- pnad_completa[, c("particip_mercado_trabalho", "horas_trabalho", "PBF", "idade", "idade_quadrado", "escolaridade", "escolaridade_quadrado", "sexo", "negro_pardo", "casado", "rural", "lrenda", "filhos_mais_14", "filhos_menos_14")]
pnad.filtered$id <- row.names(pnad.filtered)
pnad.filtered <- subset(pnad.filtered, complete.cases(pnad.filtered))
pnad.filtered$id <- as.numeric(as.character(pnad.filtered$id))

psm_model <- matchit(PBF ~ idade + idade_quadrado + escolaridade + escolaridade_quadrado + sexo + negro_pardo + casado + rural + lrenda, 
                   data = pnad.filtered, 
                   distance="glm", link="probit", 
                   method="nearest", m.order="largest", 
                   discard="both", replace=TRUE, ratio=5)

summary(psm_model)

```


2.a. A hipótese de independência condicional que diz que os valores estimdos dado o tratamento $Y(T)$ são independentes ao tratamento dadas as covariáveis $T|P(X)$.


2.b. As variáveis que tiveram efeito estatístico significativo foram idade, idade ao quadrado e rural. O coeficiente da dummy rural é 0.2213, pessoas que moram em zonas rurais têm 22,13% de chance de receber o bolsa família. Quanto à idade, a relação é uma função de segundo grau decrerscente quando $x<45$, isso significa qua até os 45 anos, quanto mais velho, menor será a chance de a pessoa receber o bolsa família, após isso a idade aumenta a probabilidade de a pessoa receber o auxílio.

```{r chk8, echo=TRUE, message=TRUE, warning=TRUE, paged.print=TRUE}
probit_model <- probitmfx(PBF ~ idade + idade_quadrado + escolaridade + escolaridade_quadrado + sexo + negro_pardo + casado + rural + lrenda, 
                    data = pnad.filtered, 
                    atmean=TRUE, robust=TRUE)

screenreg(list(probit_model), digits=4)
```


2.c. O efeito de tratamento foi de -2.362343. Isso significa que receber o bolsa-família faz as pessoas trabalharem em média duas horas a menos.

```{r chk9, echo=TRUE, message=TRUE, warning=TRUE, paged.print=TRUE}
# Obter o ATT
matched_data <- match.data(psm_model)

# Média do desfecho para os tratados e controles
mean_treated <- mean(matched_data$horas_trabalho[matched_data$PBF == 1])
mean_control <- mean(matched_data$horas_trabalho[matched_data$PBF == 0])

# ATT
ATT <- mean_treated - mean_control
ATT
```


2.d.

```{r chk10, echo=TRUE, message=TRUE, warning=TRUE, paged.print=TRUE}
# Preparação dos dados
data <- pnad.filtered  # Usar seus dados
data$weight <- 1       # Criar uma variável de peso igual a 1 para comparações sem peso

# Realizar o pareamento com MatchIt
psm_model <- matchit(PBF ~ idade + idade_quadrado + escolaridade + escolaridade_quadrado + 
                     sexo + negro_pardo + casado + rural + lrenda,
                     data = data, 
                     method = "nearest", 
                     distance = "glm", 
                     link = "probit", 
                     ratio = 5, 
                     discard = "both")

# Dados antes e após o pareamento
matched_data <- match.data(psm_model)  # Dados pareados

# Teste t antes do pareamento
t.test(idade ~ PBF, data = data)

# Teste t depois do pareamento
t.test(idade ~ PBF, data = matched_data)

# Dados antes do pareamento
design_pre <- svydesign(ids = ~1, data = data, weights = ~weight)

# Teste ponderado antes do pareamento
svyttest(idade ~ PBF, design = design_pre)

# Dados depois do pareamento
design_post <- svydesign(ids = ~1, data = matched_data, weights = ~weights)

# Teste ponderado depois do pareamento
svyttest(idade ~ PBF, design = design_post)

# Love plot (antes e depois do pareamento)
love.plot(psm_model, stats = "mean.diffs", abs = TRUE)
```


2.e.

```{r chk11, echo=TRUE, message=TRUE, warning=TRUE, paged.print=TRUE}
plot(psm_model, discrete.cutoff = 5, type = "hist", numdraws = 5000, interactive = TRUE, which.xs = NULL)
```


#3. Avaliação randomizada controlada

```{r chk11, echo=TRUE, message=TRUE, warning=TRUE, paged.print=TRUE}
inep <- read_dta("~/mestrado/infcausal/Lista_2/Material apoio PB 2005/Depara/depara_codmunic_inep_ibge.dta")
cesgranrio <- read_dta("~/mestrado/infcausal/Lista_2/Material apoio PB 2005/Depara/depara_municipio_cesgranrio.dta")

```


